【裁判字號】    95,易,886
【裁判日期】    950627
【裁判案由】    詐欺
【裁判全文】
臺灣臺中地方法院刑事判決               95年度易字第886號
公  訴  人  臺灣臺中地方法院檢察署檢察官
被      告  丁○○
上列被告因詐欺案件，經檢察官提起公訴（94年度偵字第1179號
），本院判決如下：
    主    文
丁○○幫助共同連續意圖為自己不法之所有，以詐術使人將本人
之物交付，處有期徒刑伍月，如易科罰金，以佰元折算壹日。
    犯罪事實
一、丁○○可預見其將自己之金融帳戶交付予姓名年籍不詳之成
    年人使用，足供各成年人向他人詐騙財物，作為匯款之用，
    而其發生並不違背其本意之認識下，不顧他人所可能遭害之
    危險，容任該成年人藉以遂行犯罪，並基於幫助各該成年人
    詐欺取財之不確定故意之犯意，於民國（下同）九十四年四
    月初之某日，在不詳之處所，以不詳之代價，將其所有在台
    中旱溪郵局帳號0000000號帳戶之存摺、提款卡及密
    碼，交付予該不詳姓名之成年人，以此方式幫助該成年人詐
    騙他人財物。嗣後該成年人與所屬之詐騙集團，即共同基於
    意圖為自己不法所有之犯意聯絡，(一)於九十四年五月二十六
    日（公訴人誤載為九十四年五月十六日）打電話給丙○○，
    佯稱其參加「首富環球投資顧問管理公司」之活動，並抽中
    大獎，要求丙○○先繳納愛心基金，丙○○不疑有它，乃陷
    於錯誤，於九十四年五月二十六日匯款新台幣（下同）七萬
    元至上開丁○○之郵局帳戶內，另於同年月二十七日匯款五
    千元至高雄瑞豐郵局00000000000000號郵局
    帳戶。(二)於九十四年五月二十六日打電話予甲○○，佯稱其
    在臺中「台中新世紀科技股份有限公司」活動中中獎，要求
    甲○○先繳納法律訴訟費，甲○○不疑有它，乃陷於錯誤，
    於九十四年五月二十六日，持金融卡至自動櫃員機轉匯六萬
    二千元至丁○○上開郵局帳戶內。(三)於九十四年五月二十六
    日打電話給戊○○向其佯稱因其參加電腦博覽會抽中二獎，
    須先繳交手續費，致戊○○陷於錯誤，並依指示於九十四年
    五月二十六日持金融卡至自動櫃員機轉匯六萬二千元至丁○○上開郵局帳戶內，詐得六萬二千元之後，另要求戊○○再
    匯款八萬元（或四萬元）之保證金，因戊○○發現有異，並
    未匯款而未能再詐得上開金錢，並報警循線查獲上情。丙○○、甲○○亦發見有異而相繼報案，經警循線查獲上情。
二、案經臺中市警察局第三分局報請臺灣臺中地方法院檢察署檢
    察官偵查起訴。
    理  由
一、訊據被告丁○○坦承上開郵局帳戶原係由伊使用，惟於九十
    四年四月初開始伊未再執持使用等情不諱，惟矢口否認有幫
    助詐欺取財犯行，辯稱：伊於九十四年四月初離家上台北找
    工作，上開郵局帳戶之存摺、提款卡等放置在機車之置物箱
    內，後來伊回到台中才發現上開物品連同機車均失竊云云，
    惟查：
（一）自九十三年七月二日起至九十四年三月二十三日止上開郵
      局帳戶之交易紀錄僅有二十八筆，帳戶內餘額均不到七千
      元，且超過一千元之存款餘額在一星期之內均提領至一百
      元以下，九十四年四月初帳戶餘額為二元，有上開郵局之
      客戶歷史交易清單一份在卷可憑。另被告於聯邦商業銀行
      文心分行、大眾商業銀行台中分行均申請過現金卡，於九
      十四年四月初均有欠款未清償，有上開銀行之現金卡申請
      書及交易明細表各一份在卷可憑。又被告於九十四年五月
      二十七日復至台灣中小企業銀行北三重分行開戶，惟開戶
      至九十四年十一月十七日止均未使用，有台灣中小企業銀
      行北三重分行九十四年十一月十七日九四北三重密字第九
      ０二０三號函及後附之開戶資料及明細表一紙附卷可憑，
      再被告於九十四年四月初並無工作，業據被告自承在卷，
      是以被告在九十四年四月初經濟情況不佳，堪以認定。
（二）被告於九十四年四月六日至郵局辦理語音系統，同一日即
      他人轉入一百元之紀錄，次日有他人轉入一千元並再領取
      一千元之紀錄，於九十四年四月十五日起更有大筆之金額
      之進出，有上開郵局之客戶歷史交易清單一紙附卷可憑，
      衡諸辦理語音系統需本人持身分證、存摺、印鑑親自辦理
      ，此為眾所週知之事實，而被告之身分證、健保卡均未遺
      失，業據被告自承在卷，亦有台灣中小企業銀行北三重分
      行開戶資料內附之身分證影本一件附卷可憑，是以上開語
      音系統係被告於九十四年四月六日親自辦理，可以認定，
      被告辯稱伊沒有辦理語音系統云云，不足採信。
（三）被害人丙○○、戊○○、甲○○於九十四年五月二十六日
      遭詐欺集團詐取財物並匯款至被告上開郵局帳戶，業據被
      害人丙○○、戊○○、甲○○於警詢中指訴及被害人戊○○於本院審理時指訴明確，另有中國信託商業銀行匯款申
      請書、復華銀行及財團法人農漁會南區資訊中心自動付款
      機存戶交易明細表、郵政國內匯款執據各一紙附卷可憑，
      是以被告於九十四年四月六日申請語音系統後，他人旋即
      於同日及次日將錢匯入該帳戶，且於九十四年五月二十六
      日利用前開帳戶作為詐欺所得之匯款工具，衡諸詐欺集團
      為求順利取得贓款，其所使用之帳戶必係可以進出往來之
      帳戶，而不致會愚至使用他人失竊之存摺、提款卡，致遭
      他人發現失竊後辦理止付，而無法順利取得存款或贓款。
      被告辯稱前開帳戶係因存摺、提款卡等物一起被竊才被他
      人利用作為詐財之工具云云，顯與常情不符。
（四）又被告於本院審理時供稱上開郵局帳戶伊平日均放置在機
      車置物箱內，以便每次提領完畢均刷簿子確認存簿內之餘
      額云云，惟依上開理由欄一之（一）所示，被告上開郵局
      存摺提領次數不多，存款亦甚少，表示該帳戶不常使用，
      自無必要隨身攜帶存摺。再則被告既供稱伊到台北是要找
      工作，則何以不攜帶存摺前往，以供薪資撥放？倘無必要
      攜帶存摺，又何以在九十四年五月二十七日前往台灣中小
      企業銀行北三重分行開戶？又上開郵局帳戶曾於九十三年
      七月五日因委發款項致存款餘額達六千餘元，有上開交易
      明細一份在卷可憑，何以被告會將有數千元款項進出之存
      摺、提款卡及密碼長期放置於機車置物箱內？末按一般機
      車失竊均會報案，以免機車遭他人作為不法使用之工具，
      惟被告並未報案，業據被告自承在卷，被告上開辯解均與
      常理有違，不足採信。
三、綜上，被告丁○○之前開郵局帳戶存摺、提款卡、密碼顯未
    於九十四年四月間失竊，再參以被告丁○○於九十四年四月
    初沒有工作，有債務，沒有超過百元之存款，如上開理由欄
    二之（一）所示，顯然被告丁○○於九十四年四月初，因經
    濟因素，將帳戶、提款卡、密碼交付他人使用，可以認定。
四、另按刑法上之故意可分為直接故意與不確定故意（間接故意
    ），所謂「不確定故意」，係指行為人對於構成犯罪之事實
    ，預見其發生而其發生並不違背其本意者，刑法第十三條第
    二項定有明文。查金融帳戶之申請甚為簡易方便，被告係智
    識正常之成年人，有長期使用帳戶之經驗，對他人購買帳戶
    或承租帳戶之目的，自應有所懷疑，蓋如非供作犯罪出入之
    帳戶或其他不法目的，應無隱匿自己名義帳戶而拿走他人金
    融帳戶使用之必要；且邇來利用報紙刊登廣告詐欺取財之犯
    罪類型層出不窮，該等犯罪，多數均係利用人頭帳戶作為出
    入帳戶，並經媒體廣為披載，被告案發當時業已就業，並非
    涉世未深之人，對此應知之甚詳，足見被告有容任前開不詳
    姓名成年男子或女子利用其帳戶犯詐欺取財罪之不確定故意
    ，允無疑義，被告涉犯幫助詐欺之犯行，堪以認定。
五、核被告丁○○所為，係犯刑法第三十條第一項、第三百三十
    九條第一項之幫助詐欺取財罪。被告係幫助他人犯之，為幫
    助犯，依刑法第三十條第二項減輕其刑。爰審酌被告丁○○
    因經濟因素而遭人利用，犯罪之動機、目的均係為了錢財、
    手段平和、犯罪所造成之損害為十九萬四千元及犯後飾詞狡
    辯之態度等一切情狀，爰量處如主文所示之刑，並諭知易科
    罰金之折算標準。前開被告丁○○之存摺、提款卡雖係供本
    案犯罪所用之物，惟並非違禁物，亦未扣案，俾免將來執行
    困難，不予宣告沒收，併此敘明。
據上論斷，應依刑事訴訟法第二百九十九條第一項前段，刑法第
三百三十九條第一項、第三十條第一項、第二項、第四十一條第
一項前段，罰金罰鍰提高標準條例第一條前段、第二條，判決如
主文。
本案經檢察官乙○○到庭執行職務。
中    華    民    國    95    年     6    月    27    日
                   台灣台中地方法院刑事第十五庭
                           審判長 法  官  曾佩琦
                                  法  官  周瑞芬
                                  法  官  陳如玲
以上正本證明與原本無異。
如不服本判決，應於收受送達後10日內向本院提出上訴書狀（應
附繕本）。
                                  書記官  楊賀傑
中    華    民    國    95    年     6    月    27    日
附錄論罪科刑法條
中華民國刑法第339條
 (普通詐欺罪)
意圖為自己或第 3 人不法之所有，以詐術使人將本人或第 3 人
之物交付者
，處五年以下有期徒刑、拘役或科或併科 1000 元以下罰金。
以前項方法得財產上不法之利益或使第 3 人得之者，亦同。
前二項之未遂犯罰之。


司法院資訊處製作；財團法人民間司法改革基金會備份。
